臺灣高等法院刑事判決　　　　　　　　　　　　　　九十二年度上訴字第六四三號
　　上　訴　人
　　即　被　告　戊○○
　　　　　　　　丁○○
　　右二人共同
　　指定辯護人　本院公設辯護人　丙○○
右列被告等因擄人勒贖等案件，不服臺灣臺北地方法院九十一年度訴字第一三三一號
，中華民國九十二年一月二十日所為之第一審判決（起訴案號：九十一年度偵字第二
一九五六號），提起上訴，本院判決如左：
    主  文
上訴駁回。
    事  實
一、丁○○前於民國八十五年間因強盜、竊盜案件，經臺灣臺北地方法院判處有期徒
    刑二年八月、八月，應執行有期徒刑三年二月確定，八十八年六月二日縮刑期滿
    執行完畢，猶不知悔改，於九十一年十月間因積欠賭債急於償還，竟與同因失業
    積欠債務之戊○○基於意圖勒贖而擄人之犯意聯絡，擬伺機擄走當時擔任臺北縣
    議會議長之乙○○，再對其家屬勒贖新臺幣（下同）五百萬元。丁○○、戊○○
    遂先勘查地形，並謀畫以戊○○於八十六年間因工地糾紛，於臺北縣板橋市某地
    向綽號「阿呆」之不詳姓名、年籍成年男子購得未經許可而持有具殺傷力之制式
    貝瑞塔九０半自動手槍一支（槍枝管制編號0000000000號，巴西ＴＡ
    ＵＲＵＳ廠製ＰＴ九一七Ｃ型，口徑九ＭＭ）、制式九０子彈十顆（口徑九ＭＭ
    ）及丁○○所有之摺疊小刀一把（非槍砲彈藥刀械管制條例所列管之刀械）作為
    強押乙○○之工具，而共同未經許可持有具殺傷力之上開制式貝瑞塔九０手槍一
    支、子彈十顆。嗣於九十一年十月三十日上午九時四十分許，在臺北縣新店市○○路七十二號前，丁○○、戊○○趁乙○○外出上車之際，戊○○手持上開手槍
    自右後車門進入車內，丁○○則將上開摺疊小刀放於口袋中自左後車門進入車內
    ，著手進行擄人行為，戊○○在車內先以手槍抵住乙○○腹部，乙○○旋即捉住
    手槍與其座車司機甲○○強力抵抗，雙方拉扯時，乙○○奪下戊○○所持之手槍
    ，致渠等未能得逞，戊○○、丁○○見狀即分頭逃逸，躲藏於附近民宅地下室，
    經警獲報後隨即於同日上午十時三十分許，在臺北縣新店市○○路八十巷十七號
    地下室緝獲戊○○及丁○○，當場起出上開手槍、子彈、摺疊刀，並扣得戊○○
    、丁○○穿著之夾克二件、太陽眼鏡二副、帽子一頂、手套一只及丁○○所有之
    0000000000號行動電話一支。
二、案經臺北縣警察局新店分局報請臺灣臺北地方法院檢察署檢察官偵查起訴。
    理  由
一、訊據上訴人即被告丁○○、戊○○，固均不否認共同於前開時、地持槍進入被害
    人座車，並與被害人及其座車司機雙方發生拉扯時，被害人搶下戊○○所持之手
    槍，致渠等未能得逞之事實，惟被告戊○○辯稱：伊並無擄人之犯意，當時丁○○不知道云云；被告丁○○則辯稱：伊事先並未與戊○○謀議，不知當時發生何
    事云云。經查：
（一）、１、右揭犯罪事實，業據被告丁○○、戊○○於警詢、偵查及原審審理時坦
      　承不諱，於原審審理時被告均陳稱：「（你在警察局及檢察官所言時，有無
        遭受刑求、恐嚇威脅詐欺？）沒有，我是在自由意思下陳述的。」（見原審
        九十一年聲羈字第三三四號卷第六頁、第十二頁），顯見被告丁○○、戊○○於警詢、偵查及原審所言係出於自由意思下所為，並核與被害人乙○○之
        指訴相符，復經證人即乙○○座車司機甲○○證述明確，且有手槍一支、子
        彈十顆、摺疊小刀一把扣案可稽，堪認被告於警詢、偵查及原審審理時之自
        白核與事實相符。２、又扣案之手槍一支、子彈十顆經送鑑定結果，其中制
        式貝瑞塔九０手槍一支認係巴西ＴＡＵＲＵＳ廠製ＰＴ九一七Ｃ型，口徑九
        ＭＭ之制式半自動手槍，機械性能良好，可擊發同口徑制式子彈，認具殺傷
        力，而制式九０子彈十顆（試射六顆），認均係口徑九ＭＭ制式子彈，認具
        殺傷力，有內政部警政署刑事警察局九十一年十一月十八日刑鑑字第０九一
        ０三００三八七號槍彈鑑定書在卷可稽（見臺灣臺北地方法院檢察署九十一
        年度偵字第二一九五六號卷第七一頁至第七七頁）。
（二）、雖被告等於本院審理時翻異前詞，被告戊○○辯稱伊並無擄人之犯意云云；
        被告丁○○則辯稱伊事先並未與戊○○謀議云云。惟查：１、被告戊○○於
        警訊時即坦承：「丁○○確實有約我至西餐廳且約我要勒贖許議長新台幣五
        百萬元，到現場看過兩次（確實時間已忘）地形。」（見同上偵卷第十五頁
        ）；於偵查時並稱：「（丁○○之前與你如何謀議？）丁○○告訴我說衝上
        車後逼他們把車先開走，再逼許議長打電話去通知人送贖款來，說要拿五百
        萬。」、「（事前如何謀議？）丁○○提議的。」（見同上偵卷第五五頁、
        第五五頁反面），於原審審理時亦稱：「（為何要犯案）欠錢，因為那時沒
        有工作，有一個小孩給我爸媽帶，本是我是在做打零工，用這個方式是丁○○提議的」等語（見原審九十一年訴字第一三三一號卷第五八頁）。２、被
        告丁○○於警訊時供承：「我向戊○○說不然來綁架勒贖許議長，看有沒有
        辦法拿到錢，戊○○當場就說好，我便開始觀看地形。」（見同上偵卷第六
        頁）；於偵查時並稱：「（原來如何謀議）原來想上車挾持他，叫司機開車
        四處晃，並叫許通知家裡拿五百萬來贖。」（見同上偵卷第五六頁反面）；
        於原審審理時亦稱：「（是何人跟你一起謀議的？）戊○○。」、「（原本
        計劃如何分工）要帶武器，先前提確定‧‧，我們是計劃把議長包圍住，沒
        有人負責對付司機，我們打電話叫他們家人把錢丟入車子裡面，要許議長打
        電話給他家人，要帶錢五百萬。」等語（見原審卷九十一年聲羈字第三三四
        號卷第十頁）。３、復參以被告丁○○、戊○○同意接受測謊，經本院函請
        法務部調查局對被告丁○○、戊○○實施測謊，於九十三年一月六日經該局
        人員以控制問題法、混合問題法對渠等二人實施測謊之結果為：「戊○○稱
        ：(一)、案發前其未曾與丁○○至現場勘察；(二)、案發前其未曾與丁○○計劃
        做案。上述問題經測試呈情緒波動之反應，研判有說謊。丁○○緊張反應欠
        佳，無法測試等情，有該局九十三年一月九日調科參字第０九三００００九
        三九０號測謊報告書一份在卷足參（見本院卷第二０七頁至二一八頁）。按
        測謊鑑定，係依一般人在說謊時，會產生遲疑、緊張、恐懼、不安等心理波
        動現象，乃利用測謊儀器將受測者之上開情緒波動反應情形加以紀錄，用以
        判別受測者所供述之真實性，倘受測者愈想壓抑其謊言所產生之情緒，在測
        謊儀器上會愈產生明顯之情緒波動反應，反之，則無此不實之波動反應。從
        而測謊鑑定結果，如就否認犯罪有不實之情緒波動反應，並非不得供審判上
        之參酌（最高法院九十一年度臺上字第四０八０號判決參照），是被告戊○○之前開測謊結果，核與其於警詢、偵查及原審審理之自白相符，自足據為
        不利於被告之佐參。益見被告戊○○辯稱伊並無擄人之犯意，當時丁○○不
        知道云云；被告丁○○則辯稱伊事先並未與戊○○謀議，亦不知發生何事云
        云，顯皆屬卸責之詞，不足採信。
（三）、被告丁○○另辯稱伊當時並未持刀等語，證人甲○○於本院審理時證稱：「
        （當時丁○○有無拿刀子出來？）我坐在駕駛座，回頭看發現槍有抵住老闆
        的身上，沒有看到刀子。」等語（見本院卷第五三頁），被告於偵查時稱：
        「我沒有拿刀，我的刀還放在口袋內。」（見同上偵卷第五六頁）；於原審
        審理時則稱：「（你拿刀子最後抵向何人？）我刀子沒有拿出來，放在我口
        袋裡。」、「（既然沒有用到小刀，為何要買小刀）我是買來要嚇司機的，
        威脅他，如果許議長不願意拿出錢來，我們準備用刀來傷害司機。」等語（
        見原審九十一年聲羈字第三三四號卷第十一頁、第十二頁），堪認被告所辯
        伊當時並未持刀等語尚非空言，被告丁○○應係將該摺疊刀放於口袋中，如
        被害人不從，預備用來傷害被害人之司機，惟此尚無法據為被告免責之依據
        ，併予敘明。
（四）、綜上，本件事證明確，被告等所辯無非事後卸責之詞，不足採信。被告丁○○、戊○○犯行均洵堪認定。
二、１、核被告等所為均係犯槍砲彈藥刀械管制條例第七條第四項之未經許可持有手
    槍罪、同條例第十二條第四項之未經許可持有子彈罪，及刑法第三百四十七條第
    三項、第一項意圖勒贖而擄人未遂罪。被告等就本件未經許可持有手槍、子彈及
    意圖勒贖而擄人未遂犯行，有犯意之聯絡及行為分擔，為共同正犯。又被告等均
    以一持有手槍、子彈行為而觸犯未經許可持有手槍罪及未經許可持有子彈罪之二
    罪名，為想像競合犯，均應從一重之未經許可持有手槍罪處斷。再按未經許可持
    有槍、彈，一經持有即成立犯罪；至其持有之繼續乃行為之繼續，俟持有行為終
    了為止，僅屬一個持有行為，不得割裂論罪。若以之犯他罪，兩罪間之關係如何
    ，應視開始持有之原因為斷。如早已非法持有槍彈，後另起意犯罪；或意圖犯甲
    罪而持有槍、彈，卻持以犯乙罪，均應以數罪併罰論處，必因意圖犯某罪而持有
    槍、彈，後果以之犯該罪，兩罪間始有牽連犯之適用（最高法院九十年臺上字第
    一Ｏ三五號判決意旨參照）。本件被告戊○○購買手槍之目的既係因工地糾紛而
    購買（見同上偵卷第八十頁反面、原審九十一年訴字第一三三一號卷第五九頁）
    ，而非為日後之擄人勒贖為原因，其所犯另行起意意圖勒贖而擄人前之未經許可
    持有手槍罪及意圖勒贖而擄人未遂罪二罪間，犯意各別，行為互殊，應予分論併
    罰。至於被告戊○○與丁○○持有手槍、子彈之目的為擄人勒贖部分，其所犯之
    未經許可持有手槍罪及意圖勒贖而擄人未遂罪二罪間，有方法、結果之牽連關係
    ，應從一重之意圖勒贖而擄人未遂罪處斷。２、又被告戊○○自八十六年起開始
    持有扣案之槍、彈繼續至九十一年十月三十日為警查獲時止，其間雖然槍砲彈藥
    刀械管制條例迭有修正，即八十九年七月五日總統令修正公布第三、六、十一條
    條文、九十年十一月十四日總統令修正公布第六、十、二十條條文；並增訂第五
    之一、六之一條條文，並刪除第十九、二十三、二十四條條文，然因持有槍、彈
    罪係屬繼續犯，是被告戊○○於九十一年十月三十日為警查獲時，仍持有扣案之
    槍、彈，即應適用為警查獲時之現行槍砲彈藥刀械管制條例之規定，並無比較適
    用新舊法之問題，附此敘明。
    ３、又被告戊○○行為間，槍砲彈藥刀械管制條例第十九條第一項規定：「犯第
    七條、第八條、第十條、第十一條、第十二條第一項至第三項、第十三條第一項
    至第三項之罪，經判處有期徒刑者，應於刑之執行完畢或赦免後，令入勞動場所
    ，強制工作，其期間為三年」，業已於九十年十一月十四日修正時刪除，故不得
    再依該規定對被告戊○○宣告強制工作之處分。４、末查，被告丁○○有如首揭
    事實欄一所載之前科，並於八十八年六月二日縮刑期滿執行完畢，有本院被告全
    國前案紀錄表在卷足憑（見本院卷第二五頁至三二頁），其於有期徒刑執行完畢
    後五年以內再犯本件有期徒刑以上之刑，為累犯，應依法加重其刑，惟死刑、無
    期徒刑部分不得加重，僅就有期徒刑部分加重其刑。５、又被告等已著手擄人行
    為之實施，惟未生結果，其犯罪尚屬未遂，爰各依刑法第二十六條前段之規定，
    按既遂犯之刑度減輕其刑，故死刑減為無期徒刑或十五年以下十二年以上有期徒
    刑，無期徒刑則減為七年以上有期徒刑，有期徒刑部分則減輕其刑二分之一，且
    就被告丁○○部分先加重後減輕之。
三、原審同此事實，依槍砲彈藥刀械管制條例第七條第四項之未經許可持有手槍罪及
    刑法第三百四十七條第三項、第一項意圖勒贖而擄人未遂罪，並審酌被告等年青
    力壯不思自謀其力，僅因積欠債務即心生意圖擄人勒贖之犯罪動機、目的，被告
    丁○○為首先提議者，二人持有手槍、子彈、刀械對被害人之危害甚鉅，惟犯後
    均態度良好而見悔意及被告丁○○係累犯等一切情狀，分別以被告丁○○共同意
    圖勒贖而擄人未遂，累犯，處有期徒刑五年二月；被告戊○○則：、共同未經
    許可，持有手槍，處有期徒刑五年二月，併科罰金新臺幣十萬元，罰金如易服勞
    役，以新臺幣九佰元即銀元三百元折算一日。、共同意圖勒贖而擄人未遂，累
    犯，處有期徒刑四年。應執行有期徒刑九年，併科罰金新臺幣十萬元，罰金如易
    服勞役，以新臺幣九佰元即銀元三百元折算一日。另扣案如附表一所示之手槍一
    支及子彈四顆（子彈六顆因鑑定所需，業經試射用罄而滅失），均為違禁物，爰
    依刑法第三十八條第一項第一款規定宣告沒收。又扣案之摺疊刀一把（非槍砲彈
    藥刀械管制條例所列管之刀械）為被告丁○○所有，已經被告供承在卷（見原審
    九十一年訴字第一三三一號卷第五七頁），且係供本件犯罪預備之物，依刑法第
    三十八條第一項第二款規定宣告沒收。另扣案之夾克二件、太陽眼鏡二副、帽子
    一頂、手套一只及0000000000號行動電話一支，與本件犯罪無涉，爰
    不依法宣告沒收，經核原判決認事用法均無違誤。被告仍執前詞提起上訴，指摘
    原判決不當，為無理由，應予駁回。
據上論斷，應依刑事訴訟法第三百六十八條，判決如主文。
本案經檢察官周志榮到庭執行職務。
中      華      民      國    九十三    年      四      月 　 二十六    日
                              臺灣高等法院刑事第二十一庭
                                  審判長法  官  葉　騰　瑞
                                        法  官  劉　壽　嵩
                                        法  官  江　國　華
右正本證明與原本無異。
如不服本判決，應於收受送達後十日內向本院提出上訴書狀，其未敘述上訴之理由者
並得於提起上訴後十日內向本院補提理由書（均須按他造當事人之人數附繕本）。
                                        書記官  陳　秋　萍
中　　　華　　　民　　　國　　九十三　　年　　　四　　　月　　二十六　　日
附表一：
一、制式貝瑞塔九０半自動手槍壹支（槍枝管制編號0000000000號，巴西
    ＴＡＵＲＵＳ廠製ＰＴ九一七Ｃ型，口徑九ＭＭ）。
二、制式九０子彈肆顆（口徑九ＭＭ）。
附表二：
摺疊刀壹把。
附錄論罪科刑法條：
槍砲彈藥刀械管制條例第七條：
未經許可，製造、販賣或運輸火砲、肩射武器、機關槍、衝鋒槍、卡柄槍、自動步槍
、普通步槍、馬槍、手槍或各類砲彈、炸彈、爆裂物者，處死刑、無期徒刑或七年以
上有期徒刑；處徒刑者，併科新臺幣三千萬元以下罰金。
未經許可，轉讓、出租或出借項所列槍砲、彈藥者，處無期徒刑或五年以上有期徒刑
，併科新臺幣一千萬元以下罰金。
意圖供自己或他人犯罪之用，而犯前二項之罪者，處死刑或無期徒刑；處徒刑者，併
科新臺幣五千萬元以下罰金。
未經許可，持有、寄藏或意圖販賣而陳列第一項所列槍砲、彈藥者，處五年以上有期
徒刑，併科新臺幣一千萬元以下罰金。
第一項至第三項之未遂犯罰之。
槍砲彈藥刀械管制條例第十二條：
未經許可，製造、販賣或運輸子彈者，處一年以上七年以下有期徒刑，併科新台幣五
百萬元以下罰金。
未經許可，轉讓、出租或出借子彈者，處六月以上五年以下有期徒刑，併科新台幣三
百萬元以下罰金。
意圖供自己或他人犯罪之用，而犯前二項之罪者，處三年以上十年以下有期徒刑，併
科新台幣七百萬元以下罰金。
未經許可，持有、寄藏或意圖販賣而陳列子彈者，處五年以下有期徒刑，併科新台幣
三百萬元以下罰金。
第一項至第三項之未遂犯罰之。
中華民國刑法第三百四十七條：
意圖勒贖，而擄人者，處死刑、無期徒刑或七年以上有期徒刑。
因而致人於死或重傷者，處死刑或無期徒刑。
第一項之未遂犯罰之。
預備犯第一項之罪者，處二年以下有期徒刑。
犯第一項之罪未經取贖而釋放被害人者，得減輕其刑。
